最高法院刑事判決　　　　　　九十六年度台上字第七二八○號
上　訴　人　甲○○
　　　　　　乙○○
上列上訴人等因違反毒品危害防制條例案件，不服台灣高等法院
高雄分院中華民國九十六年五月十五日第二審判決（九十六年度
上訴字第四三號，起訴案號：台灣澎湖地方法院檢察署九十四年
度偵字第五○七號、九十五年度偵字第四六號），提起上訴，本
院判決如下：
    主  文
原判決撤銷，發回台灣高等法院高雄分院。
    理  由
本件原判決認定上訴人甲○○、乙○○等與已判刑確定之王榮皆
共同基於販賣及運輸第二級毒品甲基安非他命之犯意聯絡，因三
人缺錢花用，乃於民國九十四年九月中旬某日，在澎湖縣內，由
王榮皆提議利用乙○○之門路在高雄市販入甲基安非他命後運至
澎湖以出售牟利，乙○○同意出面接洽購買甲基安非他命，甲○
○則負責籌措購買甲基安非他命資金，三人分頭進行聯絡後，於
九十四年九月二十九日，由甲○○刷信用卡付三人之機票錢，一
同搭乘同日下午六時三十分立榮航空班機前往高雄，抵達後，乙
○○續以電話確認買毒之交易時、地等細節，三人再一同向不知
情之甲○○高雄友人（姓名、年籍不詳）拿取甲○○事先談妥之
借貸款項，並一同入住高雄市○○區○○里○○路七二之五號十
樓甲○○住處過夜，旋於同年月三十日早上七時許，由乙○○獨
自攜帶上開款項至高雄市三民區某處，以新台幣（下同）二萬五
千元之價格，向綽號「欽仔」之男子購入甲基安非他命一包，攜
回毒品後，三人即先在甲○○高雄住處取用部分，嗣將所餘甲基
安非他命藏放乙○○身上，三人復一同於同年月三十日下午二時
搭乘復興航空班機而運輸該甲基安非他命至澎湖。嗣於同日下午
二時四十分許，在澎湖馬公航空站，為警當場查獲，並自乙○○
身上扣得甲基安非他命一包（含二個包裝塑膠袋送驗重量一九點
三八○公克，含二個包裝塑膠袋驗餘重量一九點三二九公克）。
因而維持第一審依修正前刑法牽連犯之例，從一重論處上訴人等
共同販賣第二級毒品罪刑，固非無見。
惟查：（一）毒品危害防制條例第四條第一項、第二項之販賣第
一、二級毒品罪，均以行為人主觀上具有營利之意圖，為其犯罪
構成要件之一。有罪之判決書，自應將行為人主觀上具有營利意
圖之犯罪構成要件事實，於事實欄內詳加認定記載，並於理由內
說明其憑以認定之依據及理由，始為適法。原判決事實欄雖記載
甲○○、乙○○與已判刑確定之王榮皆共同基於販賣及運輸第二
級毒品甲基安非他命之犯意聯絡，因三人缺錢花用，乃於九十四
年九月中旬某日，在澎湖縣內，由王榮皆提議利用乙○○之門路
在高雄市販入甲基安非他命後運至澎湖以出售牟利等情，惟理由
欄並未記載認定上訴人等有營利情事所憑之證據與理由，自有判
決理由欠備之違法。（二）審理事實之法院，對於案內與認定事
實、適用法律、罪名成立與否或於公平正義之維護或對被告之利
益有重大關係之一切證據，除認為不必要者外，均應詳為調查，
然後基於調查所得之心證以為判斷之基礎；茍與認定事實、適用
法律有重要關係，或於公平正義之維護或對被告之利益，有重大
關係之事項，在客觀上認為應行調查之證據，又非不易調查或不
能調查，而未依法加以調查，率予判決者，即有刑事訴訟法第三
百七十九條第十款規定所稱應於審判期日調查之證據未予調查之
違法。上訴人等夥同王榮皆共三人遠自澎湖搭機至高雄僅以二萬
五千元之價格購得之第二級毒品甲基安非他命含二個包裝塑膠袋
送驗重為一九點三八○公克，數量並非龐大，扣除三人來回澎湖
、高雄間機票及其他費用，是否仍有利可圖？況上訴人等均辯稱
其購買安非他命係供自己施用，而渠等被查獲後經採尿送驗結果
，均呈甲基安非他命陽性反應，有澎湖縣衛生局煙毒尿液檢驗成
績書在卷可按（見偵字第五○七號卷第四六、四七頁），原判決
對於上開有利於上訴人等之證據未說明不予採納之理由，即有應
於審判期日調查之證據未予調查之違法。（三）原判決依憑甲○
○（行動電話號碼0000000000）與案外人林煌翔（行動電話號碼
0000000000）間監聽譯文，認定王榮皆與上訴人等間過從甚密，
有代聽甲○○電話之情形，且甲○○因積欠林煌翔毒品債款，經
林煌翔多次催逼，亦有醞釀籌錢還債之動機等情，惟縱使甲○○
與乙○○間過從甚密，甲○○亦有籌錢還債之動機，又如何憑上
述甲○○與案外人林煌翔間之行動電話監聽譯文，即可認定乙○
○、王榮皆二人與甲○○間均有購毒營利販售之動機及犯意聯絡
？原判決並未詳加論述，亦屬理由不備。以上或為上訴人等上訴
意旨所指摘，或為本院得依職權調查之事項，應認原判決有撤銷
發回更審之原因。
據上論結，應依刑事訴訟法第三百九十七條、第四百零一條，判
決如主文。
中　　華　　民　　國　九十六　年　 十二 　月　 二十 　日
                      最高法院刑事第四庭
                          審判長法官  莊　登　照
                                法官  黃　一　鑫
                                法官  林　秀　夫
                                法官  徐　昌　錦
                                法官  許　錦　印
      本件正本證明與原本無異
                                      書  記  官
中　　華　　民　　國　九十六　年　 十二 　月　二十七　日
                                                      Ｋ
